臺灣高等法院臺中分院刑事判決　　　　　　　　九十一年度交上易字第二○三八號
　　上　訴　人
　　即　被　告　甲○○
右上訴人因過失致死案件，不服臺灣台中地方法院九十一年度交易字第四四六號中華
民國九十一年十月三日第一審判決（起訴案號：臺灣台中地方法院檢察署九十一年度
偵字第一五四二七號），提起上訴，本院判決如左：
    主  文
原判決撤銷。
甲○○因過失致人於死，處有期徒刑陸月，如易科罰金，以參佰元折算壹日。緩刑貳
年。
    事  實
一、甲○○於民國九十一年二月二十三日中午十二時三十分許，駕駛車牌號碼六Ｊ－
    八一二六號自用小客車搭載其妹黃佳暉，自台中縣豐原市出發欲前往其夫位於台
    中市○區○○街東橋里十三之十號住處，沿豐原市○村路由往台中市方向（即由
    北往南方向）行駛，於同日下午一時許，行經豐原市○村路六０一號（下稱六０
    一號）前約六十八．五公尺處，適有黃魏麗娟騎乘車牌號碼ＪＶＵ－六一五號重
    型機車停於路旁，斯時甲○○應注意汽車行駛時，駕駛人應注意車前狀況，作隨
    時停車之準備，而依當時天候晴，路面無障礙物，視線良好，應無不能注意之情
    事，竟疏未注意及此，仍未注意車前狀況，貿然以時速四十五至五十公里之速度
    行駛，未減速慢行，作隨時停車之準備，待行駛至六０一號前三十二公尺處，黃
    魏麗娟應注意在劃有雙黃線之分向限制線，機器腳踏車在不得穿越，依當時情形
    並無不能注意之情事，亦疏未注意，仍貿然由西往東方向欲橫越鐮村路，甲○○
    見狀即踩煞車，方向盤並往左打，惟仍不及防止，甲○○上開自用小客車之右前
    車頭仍不慎撞及黃魏麗娟上開重型機車，黃麗娟反彈至六Ｊ－八一二六號自用小
    客車引擎蓋後撞到擋風玻璃，並跌落地面，因而受有下肢骨折、頭部外傷致顱腦
    損傷等傷害，經送醫後，延至九十一年二月二十四日下午五時四十五分許，不治
    死亡，甲○○於肇事之後，隨即至六０一號前陳惠玲之檳榔攤借用電話撥打一一
    九電請救護車，而於有偵查犯罪之人發覺前，向前來處理之警員邱景明自首並接
    受裁判。
二、案經臺灣臺中地方法院檢察署檢察官據報相驗後動檢舉偵查起訴。
    理  由
一、訊據上訴人即被告甲○○（以下簡稱被告）對於上揭事實，除否認有何過失犯行
    ，並辯稱：本件車禍係因被害人黃魏麗娟違規任意衡越馬路所致，因事出突然，
    當時伊顯無法加以注意車前狀況云云外，其餘均坦承在卷。
二、經查：
   （一）右開事實，業據被害人黃魏麗娟之夫乙○○指訴甚詳，並有交通事故調查
         報告表及現場照片附卷可稽，另被告於偵查中亦供坦：我行駛到肇事地點
         ，我看到死者（指被害人黃魏麗娟）停在路邊距離六八˙五公尺，我繼續
         行駛，在距離三十三公尺處，我看到死者要衡越馬路，我便立即按喇叭，
         我方向盤往佐打等語（見九十一年度相字第三二二號偵查卷第三十四頁）
         ，又證人即當時亦在被告所駕駛車上之乘客黃佳暉於警訊時亦證稱：發生
         事故之前約三十公尺，我就發現乙方（指被害人黃魏麗娟）所騎乘重機車
         ，當時我有告知我姊（指被告）有人，結果乙方就衝出來，結果閃避不及
         而撞上乙方等詞無誤（見同上卷四十一頁背面），再就案發當時被告駕車
         與被害人黃魏麗娟騎乘機車之相關位置，亦經檢察官至現場勘驗屬實，製
         有勘驗筆錄及當時現場位置圖附卷足稽（見同上卷三十六、三十七頁），
         依被告及證人黃佳暉上開所供證述情節及發生車禍當時之現場位置圖可知
         ，被告於距離被害人黃魏麗娟六十幾公尺遠時，即已察覺被害人黃魏麗娟
         騎乘機車停在路邊正準備衡越馬路，而於三十幾公尺前並已發現被害人黃
         魏麗娟騎乘機車橫跨馬路等情，至堪認定。
   （二）按車輛行駛時，駕駛人應注意車前狀況，隨時採取必要之安全措施，道路
         交通安全規則第九十四條第三項定有明文。本件依附卷之上開交通事故調
         查報告表所載，肇事時、地之天候、路況皆良好，且被告依上所述，其在
         相當遠之距離，即已察覺被害人黃魏麗娟正準備穿越馬路及穿越道路，其
         對於當時之車前狀況，即應採取必要之安全措施，其亦無不能注意之情事
         ，詎被告卻疏未注意車前狀況及減速慢行，而貿然以時速四十五至五十公
         里之速度疾駛致煞車不及撞及被害人所騎乘之重型機車，顯見被告之駕車
         失當行為，顯有過失。本件經送台灣省台中縣區車輛行車事故鑑定委員會
         亦同此見解，認被告駕駛自小客車未減速慢行，未注意車前狀況，為肇事
         次因，黃魏麗娟不當穿越車道為肇事主因，有該會中華民國九十一年五月
         三十日中縣鑑字第九一０一九０號函附卷可稽（見同上卷第六十七、六十
         八頁）。另被害人黃魏麗娟確因本件車禍，下肢骨折、頭部外傷致顱腦損
         傷致死，亦經檢察官督同檢驗員相驗屬實，製有相驗屍體證明書、驗斷書
         在卷可憑，則被害人黃魏麗娟之死亡與被告之過失駕車行為，自具有相當
         因果關係。至本件被害人黃魏麗娟雖亦因未遵守交通規則任意穿越車道，
         而為肇事主因，惟此亦不能解免被告上開過失之罪責。是被告上開所辯，
         顯不足採。本件事證明確，被告涉犯過失致人於死之犯行，堪以認定。被
         告雖另聲請將本件再送覆議，然因本件如上所述，已事證明確，本院認自
         無再送覆議之必要，附此敘明。
三、核被告所為，係犯刑法第二百七十六條第一項之過失致人於死罪。又被告於肇事
    後，在未經有偵查權之機關或公務員發覺為犯嫌前，留在車禍現場並向到場處理
    之警員邱景明坦承其為肇事者及肇事經過，而願接受裁判，業據被告陳明在卷，
    並有相驗案件初步調查報告表一份附卷可稽，核與自首要件相符，依法減輕其刑
    。原審判決以本案事證明確，對被告予以論罪科刑，固有相當見地，然（一）本
    件被害人黃魏麗娟於受傷後，係延至九十一年二月二十四日下午五時四十五分死
    亡，有上開相驗屍體證明書附卷足憑，原審於事實欄卻載為九十一年三月九日下
    午五時四十五分許，顯有未當。（二）又本件車禍之肇事主因，如上所述，係因
    被害人黃魏麗娟不當穿越車道所致，且被告於事後並與被害人黃魏麗娟之家屬達
    成民事和解賠償，有該和解書在卷足稽，則原審判決仍量處被告有期徒刑十月，
    尚嫌過重，亦有未洽。被告上訴意旨猶執陳詞，否認犯罪，雖不足採，惟原審判
    決既有上開可議之處，即屬無可維持，自應由本院予以撤銷改判。爰審酌被告之
    過失程度為肇事次因、本件犯行造成被害人死亡之結果及被害人與有過失、被害
    人家屬所受傷痛程度、與被告肇事後已與被害人家屬達成和解賠償損害等一切情
    狀，量處如主文所示之刑，並諭知易科罰金之折算標準。末查被告前未曾受有期
    徒刑以上刑之宣告，有臺灣臺中地方法院檢察署刑案資料查註紀錄表及臺灣高等
    法院被告全國前案紀錄表附卷可參，其因一時疏忽致犯本案，經此科刑教訓，當
    知所警惕，信無再犯之虞，故本院認其所受刑之宣告，以暫不執行為適當，爰依
    法併予宣告緩刑二年，以勵自新。
四、被告經合法傳喚，無正當理由不到庭，爰不待其陳述逕行判決。
五、據上論斷，應依刑事訴訟法第三百六十九條第一項前段、第三百七十一條、第三
    百六十四條、第二百九十九條第一項前段，刑法第二百七十六條第一項、第六十
    二條前段、第七十四條第一款、第四十一條第一項前段，罰金罰鍰提高標準條例
    第一條前段、第二條判決如主文。
本案經檢察官丙○○到庭執行職務。
中      華      民      國      九十一      年    十二    月    二十四  日
                                   臺灣高等法院臺中分院刑事第八庭
                                         審判長法  官  羅  得  村
                                               法  官  劉  榮  服
                                               法　官  黃  文  進
右正本證明與原本無異。
本件不得上訴。
                                               書記官  許  麗  花
中      華      民      國　  九十一     年     十二      月   二十五   日
附錄論罪科刑條文：
刑法第二百七十六條第一項：
因過失致人於死者，處二年以下有期徒刑、拘役或二千元以下罰金。
                                                              　　　　　Ｆ
